臺灣彰化地方法院刑事判決　　　　　　 100年度簡上字第98號
公　訴　人　臺灣彰化地方法院檢察署檢察官
上　訴　人
即　被　告　黃建智
上列被告因傷害等案件，不服本院中華民國100 年3 月22日100
年度簡字第103 號刑事簡易判決（檢察官聲請簡易判決處刑案號
：99年度偵字第9701號），提起上訴，本院管轄之第二審合議庭
判決如下：
    主  文
上訴駁回。
    犯罪事實
一、黃建智與黃坤地為堂兄弟關係，詎黃建智因自認黃坤地之父
    買賣土地致衍生財務糾紛，竟於民國99年8 月21日下午9 時
    30分許，基於無故侵入住宅之故意，乘黃坤地妻童淑卿開啟
    住處大門送客之際，未經黃坤地或童淑卿之同意或允許，闖
    入黃坤地位於彰化縣員林鎮坡姜巷246 弄102 號（聲請簡易
    判決處刑書誤載為波江巷246 巷）居所內，隨即向黃坤地索
    討金錢，惟遭黃坤地認無理由而嚴詞拒絕，黃建智聞言暴怒
    ，竟基於傷害人身體之故意，在黃坤地之妻童淑卿及堂兄弟
    黃錫榜、黃錫惠、黃坤圖面前，突然出手掌摑黃坤地臉部1
    巴掌後（公然侮辱犯行未據告訴），黃坤地竟亦基於傷害之
    犯意（黃坤地涉犯傷害罪部分，另經本院以100 年簡字第
    103 號判決確定在案），至其住處廁所內拿取木質拖把柄1
    支毆打黃建智，黃建智復承前傷害犯意，反身與黃坤地抓住
    拖把柄互相拉扯，致黃坤地因而受有臉挫傷及上臂開放性傷
    口之傷害，黃建智則受有臉部開放性傷口，嗣經黃坤圖、黃
    錫榜分別將2 人拉開並經警據報到場處理始查知全情。
二、案經黃坤地訴由彰化縣警察局員林分局報請臺灣彰化地方法
    院檢察署檢察官偵查起訴。
    理  由
壹、證據能力
一、按被告以外之人（包括證人、鑑定人、告訴人、被害人及共
    同被告等）於審判外之陳述，雖不符刑事訴訟法第159 條之
    1 至第159 條之4 之規定，而經當事人於審判程序同意作為
    證據，法院審酌該言詞陳述或書面陳述作成時之情況，認為
    適當者，亦得為證據。當事人、代理人或辯護人於法院調查
    證據時，知有第159 條第1 項不得為證據之情形，而未於言
    詞辯論終結前聲明異議者，視為有前項之同意，刑事訴訟法
    第159 條之5 定有明文，立法意旨在於傳聞證據未經當事人
    之反對詰問予以核實，原則上先予排除。惟若當事人已放棄
    反對詰問權，於審判程序中表明同意該等傳聞證據可作為證
    據；或於言詞辯論終結前未聲明異議，基於尊重當事人對傳
    聞證據之處分權，及證據資料愈豐富，愈有助於真實發見之
    理念，且強化言詞辯論主義，使訴訟程序得以順暢進行，上
    開傳聞證據亦均具有證據能力。查本件判決其餘後述所引之
    供述證據，固屬於被告以外之人於審判外之言詞、書面陳述
    者，惟均已於本院調查證據序及審理期日提示並告以要旨後
    ，檢察官及被告均知悉該等證據係被告以外之人於審判外之
    陳述，而均未於言詞辯論終結前表示異議，本院審酌上開證
    據作成時之情況，認為適當，依刑事訴訟法第159 條之5第1
    項、第2 項規定，均應有證據能力。
二、次按其他於可信之特別情況下所製作之文書，亦得為證據，
    刑事訴訟法第159 條之4 第3 款定有明文。查診斷證明書及
    病歷資料，乃被告以外之人，即從事診斷之醫師於審判外所
    為之書面陳述，性質上本屬傳聞證據。又該診斷證明書，為
    民間醫院之醫師針對個案而製作之診斷書，雖與刑事訴訟法
    第159 條之4 第1 款所示之「公務員」職務上製作之紀錄文
    書或證明文書不符，亦與刑事訴訟法第159 條之4 第2 款所
    示之於「通常業務」過程不間斷、有規律而準確記載，大部
    分紀錄完成於業務終了前後，並未預見日後可能提供作為證
    據之紀錄文書或證明文書有間（該款之立法理由可參）。然
    醫師依醫師法第17條之規定，如無法令規定之理由，不得拒
    絕診斷書之交付，且若出具與事實不符之診斷書，依醫師法
    第28條之4 第5 款之規定，可處新臺幣10萬元以上50萬元以
    下罰鍰，並得併處限制執業範圍、停業處分1 個月以上1 年
    以下或廢止其執業執照；情節重大者，並得廢止其醫師證書
    ，綜上可知：醫師出具之診斷書若有錯誤、虛偽，醫師之執
    業執照、醫師證書均可能因而廢止，是其正確性甚高，且司
    法機關隨時可以調取醫師依醫師法第12條規定而製作，並由
    醫師執業之醫療機構依醫療法第48條規定保存之病歷與之相
    互核對，設有錯誤，甚易發現並糾正，是以卷附之伍倫醫療
    社團法人員榮醫院診斷證明書、病歷等文書，應與公務員職
    務上製作之文書具有同等程度之可信性，屬於刑事訴訟法第
    159 條之4 第3 款所稱之其他於可信之特別情況下所製作之
    文書，有證據能力。
貳、認定被告犯罪所憑之事實及理由
一、訊據被告固坦承於前揭時間前往告訴人黃坤地上址住處，並
    掌摑告訴人臉部，拉住告訴人所持拖把柄，將之推至牆角等
    事實，惟矢口否認有何前揭無故侵入住宅及傷害犯行，辯稱
    ：伊係按電鈴而經童淑卿開門讓伊進去，伊並未毆打告訴人
    之身體，且其毆打告訴人臉部並未成傷云云。經查：
    （一）被告黃建智係乘告訴人妻童淑卿開門送客時闖入其住
          處，之前未有按門鈴或敲門等情，業據證人童淑卿、
          黃坤地、黃坤圖、黃錫榜分別於警詢及本院審理時證
          述綦詳，衡以證人黃坤地、童淑卿於本院審理時均結
          證稱：當晚案發前30分鐘左右，被告已經先到伊住處
          1 次。渠等從監視器看到被告，就指示家人不可開門
          ，被告於是跑去其母（即黃坤地母親）住處，然其母
          親不理被告，所以被告又回頭找伊，被告第2 次到其
          住處之前，其母已經打過電話提醒說被告會再來擾亂
          等語（見本院100 年6 月15日審判筆錄），況被告亦
          自承本案起因於買賣土地衍生之財務糾紛，伊始前往
          告訴人住處欲質問告訴人一情，可知被告與告訴人於
          本案發生前即存有嫌隙，於此情況下告訴人斷無可能
          同意被告進入其住處，自不能以告訴人住處大門開啟
          之狀態，即推認告訴人有同意被告進入之意；且證人
          黃錫榜、黃坤圖於本院均結證稱：被告甫進門即要求
          告訴人要拿出一筆錢，遭告訴人拒絕，被告就出手打
          告訴人一巴掌，雙方講不到三句話就吵起來等語（見
          同上審判筆錄），足認本案事發突然，尚難以告訴人
          或其妻未及出言表示反對或不歡迎被告之意即反推渠
          等同意被告進入住宅，從而，被告係在未經告訴人黃
          坤地及其妻童淑卿同意之情形下，即侵入渠等之住處
          乙節，應堪認定，被告上開辯解，顯無可信。
    （二）次以告訴人在遭被告掌摑臉部後，隨即持拖把柄與被
          告拉扯互毆等情，亦經證人即告訴人黃坤地、證人黃
          錫榜、黃坤圖於警詢及本院審理時證述明確，互核渠
          等之證述均屬相符；且告訴人係於案發當日晚間11時
          12分許即前往伍倫醫療社團法人員榮醫院急診就醫，
          經接受驗傷診斷結果，確受有臉挫傷及上臂開放性傷
          口之傷害，此有員榮醫院診斷證明書、該醫院100 年
          6 月3 日員榮字第1000238 號函檢附之病歷等件在卷
          可稽（見警卷第16頁、本院卷第38至43頁），衡以其
          所受之傷害與被告以掌摑告訴人臉部、雙方進而抓住
          拖把柄互相拉扯行為所可能造成之傷勢及部位相符，
          堪認告訴人之指訴並無瑕疵，且與證人黃坤圖、黃錫
          榜之證述及客觀事證相符，應非子虛，被告前揭傷害
          犯行與告訴人上開傷害之結果有相當因果關係無訛。
    （三）綜上所述，本件事證明確，被告徒以前詞否認上開侵
          入住宅及傷害犯行，要屬飾卸諉責之詞，殊無足採，
          其上揭犯行，均洵堪認定，應予依法論科。
三、核上訴人即被告黃建智所為，係犯刑法第306 條第1 項之無
    故侵入住宅及同法第277 條第1 項之傷害罪。原審依全案卷
    證資料認被告無故侵入住宅、傷害罪行事證明確，並審酌被
    告黃建智無故侵入他人住宅，侵害他人私領域生活，又僅因
    細故爭吵，即罔顧理性對待，率爾互為傷害行為，該等行為
    均不可取，暨考量其犯罪動機、目的、手段、生活狀況及智
    識程度等一切情狀，據以論罪科刑，判處被告拘役30日、30
    日，並定其應執行刑為拘役50日，並諭知易科罰金之折算標
    準，經核認事用法均無違法失當之處，上訴人以前開情詞提
    出上訴，請求撤銷原判決，另為無罪之判決云云，為無理由
    ，應予駁回。
據上論斷，應依刑事訴訟法第455 條之1 第1 項、第3 項、第36
4 條、第368 條，判決如主文
本案經檢察官劉欣雅到庭執行職務。
中    華    民    國   100    年    6     月    29    日
                  刑事第六庭    審判長法官  葛永輝
                                法      官  黃玉琪
                                法      官  胡宜如
以上正本證明與原本無異。
不得上訴。
中    華    民    國   100    年    6     月    29    日
                                書  記  官  林淑文
附錄本案論罪科刑法條：
中華民國刑法第277條
傷害人之身體或健康者，處3 年以下有期徒刑、拘役或1 千元以
下罰金。
犯前項之罪因而致人於死者，處無期徒刑或7 年以上有期徒刑；
致重傷者，處3 年以上10年以下有期徒刑。
中華民國刑法第306條
無故侵入他人住宅、建築物或附連圍繞之土地或船艦者，處1 年
以下有期徒刑、拘役或3 百元以下罰金。
無故隱匿其內，或受退去之要求而仍留滯者，亦同。